【裁判字號】    99,司家聲,656
【裁判日期】    991125
【裁判案由】    核定遺產管理人報酬
【裁判全文】
臺灣高雄地方法院民事裁定           99年度司家聲字第656號
聲  請  人  戴國石律師即被繼承人江福田之遺產管理人
上聲請人聲請核定遺產管理人報酬事件，本院裁定如下：
    主  文
聲請人任被繼承人江福田（男，民國○○○年○○月○日生，
身分證統一編號：Ｚ000000000號，民國九十七年三月
四日死亡）遺產管理人之報酬核定為新臺幣肆萬元。
程序費用新臺幣壹仟元由被繼承人江福田之遺產負擔。
    理  由
一、本件聲請意旨略以：聲請人前經鈞院以98年度司財管字第16
    4 號民事裁定選任為被繼承人江福田（男，民國○○年○○月○
    日生，身分證統一編號：Ｚ000000000號）之遺產管理人。嗣
    依鈞院98年度司家催字第490 號民事裁定為公示催告，並於
    98年12月16日刊登於台灣新生報，催告其債權人及受遺贈人
    自98年12月16日起至99年12月15日止壹年內向鈞院或聲請人
    報明債權或願受遺贈與否之聲明。而被繼承人所遺高雄縣大
    寮鄉○○○段1159地號土地（地目：建，面積：64.94 平方
    公尺，權利範圍：全部）及其上887 建號建物（門牌號碼：
    高雄縣大寮鄉○○路465 號）暨同上門牌未保存登記建物（
    建號1312號），業經鈞院98年度司執字第117017號強制執行
    事件中，並於99年10月19日拍定在案。為此，狀請鈞院依法
    核定本件遺產管理人報酬，以利向鈞院民事執行處聲明參與
    分配等語。
二、按「遺產管理人，得請求報酬，其數額由親屬會議按其勞力
    及其與被繼承人之關係酌定之。」、「依本法之規定應開親
    屬會議時，由當事人、法定代理人或其他利害關係人召集之
    。」、「親屬會議不能召開或召開有困難時，依法應經親屬
    會議處理之事項，由有召集權人聲請法院處理之。」，民法
    第1183條、第1129條、第1132條第2 項前段分別定有明文。
三、經查：
  (一)本件被繼承人江福田死亡後，其繼承人等均已拋棄繼承權，
    且未經親屬會議選定遺產管理人，經本院選任聲請人為被繼
    承人之遺產管理人乙節，有聲請人提出之本院98年度司財管
    字第164 號民事裁定暨其確定證明書各1 份附卷可稽，堪信
    為真實。準此，聲請人顯難召開親屬會議酌定其管理遺產之
    報酬，是其本於利害關係人之地位，聲請本院酌定報酬，洵
    屬有據。
  (二)聲請人主張之前揭事實，除上述民事裁定外，另據其提出被
    繼承人之財政部臺灣省南區國稅局遺產稅免稅證明書、本院
    民事執行處99年10月19日雄院高98司執正字第117017號函、
    支出明細、規費收據、台灣新生報刊登廣告證明單暨收據等
    件各1 份為證，堪信為真實。本院審酌：被繼承人遺有坐落
    高雄縣大寮鄉○○○段1159地號土地及其上887 建號建物暨
    同上門牌未保存登記建物（建號1312號）業經本院民事執行
    處強制執行拍定在案，現值共計新臺幣（下同）1,408,000
    元，有本院民事執行處99年10月19日雄院高98司執正字第11
    7017號函1 紙附卷可參，其債權人新鴻資產管理股份有限公
    司已向本院聲請強制執行；又聲請人業已公示催告、登報等
    管理遺產行為，後續尚有通知債權人陳報債權及強制執行程
    序等其他事項須處理，聲請人處理上開事務及後續處理所需
    時間之久暫、耗費人力之程度及各債權人受償權利之保障等
    一切情狀，認本件遺產管理人之報酬以40,000元（含已代墊
    費用）為適當，爰酌定如主文第1 項所示。
四、末按依法應由關係人（包括聲請人、相對人及其他利害關係
    人）負擔費用者，法院裁定命關係人負擔時，應一併確定其
    數額，非訟事件法第24條第1 項所明定。經核本件聲請事件
    ，應徵之程序費用為1,000 元，依非訟事件法第157 條規定
    ，應由遺產負擔，爰併予確定如主文第2 項所示，附此敘明
    。
五、依非訟事件法第157 條、第24條第1 項，裁定如主文。
六、如對本裁定抗告，須於裁定送達後10日之不變期間內，向本
    院提出抗告狀，並繳納抗告費新臺幣1,000 元。
中    華    民    國    99    年    11    月    25    日
                  家事法庭  司法事務官

司法院資訊處製作；財團法人民間司法改革基金會備份。
